台灣高等法院刑事裁定　　　　　　　　　　　　　　　　　九十三年度抗字第七號
　　抗　告　人
　　即 聲 請人　甲○○
右列抗告人因詐欺案件，不服台灣桃園地方法院中華民國九十二年十一月二十八日裁
定（九十二年度聲再字第二號）提起抗告，本院裁定如左：
    主  文
抗告駁回。
    理  由
一、聲請意旨略以：原確定判決（臺灣桃園地方法院八十六年度易字第五二二三號）
    認定抗告人即聲請人係桃園縣蘆竹鄉新興村新興一四七之三號二樓富賸資訊股份
    有限公司（下稱富賸公司）負責人，明知富賸公司經營不善，財務發生困難，已
    無支付能力，仍竟意圖為自己不法所有，並基於概括之犯意，自民國（下同）八
    十五年七月間起至同年十二月一日止，連續多次向未曾有生意往來之卓越化學股
    份有限公司（下稱卓越公司）訂購各類化學原料，價值新台幣（下同）一百七十
    七萬餘元，並約定以富賸公司之支票或客票支付貨款，且佯稱支票屆期必能兌現
    ，使卓越公司陷於錯誤，依約交付上開各類化學原料貨品予富賸公司，嗣富賸公
    司持該公司會計詹素玲個人之支票支付貨款，屆期經提示均遭退票，卓越公司派
    員屢往催討，甲○○皆藉詞拖延，甚或置之不理，且避不見面，並結束營業，卓
    越公司始知受騙，因認抗告人涉犯詐欺取財之罪。茲因發現有新證據等再審事由
    ，其理由如下：（一）抗告人雖係富賸公司之負責人，但富賸公司於八十四年十
    二月間成立之初即委託會計事務所聘顧陳洪傑會計師，合法設立登記，並以富賸
    公司名義向中華商銀桃園分行申請甲存乙存支票等各項事項。八十五年五月至十
    二月富賸公司開始營業，公司股東溫永光即對外冒稱係富賸公司總經理，藉此向
　　客戶收取富賸公司同年六月至十二月之代工酬勞約一千多萬元，且對外收取之客
　  戶支票均交由公司會計即溫永光之妻詹素玲入帳，存入富賸公司銀行帳戶。詎溫
    永光、詹素玲竟意圖為自己不法之所有，於收取客戶代工酬勞後，未繳交富賸公
    司設於中華商業銀行桃園分行之帳戶內入帳，卻私下開立詹素玲之個人支票交付
    卓越公司代表人謝國尉及業務員羅永坤（彰化銀行新明分行），並誣指富賸公司
    向其借用支票，而實際上富賸公司於八十五年七月至十二月向卓越公司購買化學
    原物料，雙方言明當月份貨款於次月付款，並約定以富賸公司或客票支付貨款，
    票期為三個月，乃羅永坤竟未依約定，私下收取詹素玲之私人票據，而溫永光向
    富賸公司之客戶領取代工之款項，亦中飽私囊，未入公司銀行戶頭，並囑其妻詹
    素玲開立五張私人票（金額共一百一十七萬），謊稱係借公司使用，此舉並未經
    抗告人同意，抗告人事先亦不知情。抗告人在當時只知富賸公司會計詹素玲所製
    作之損益表欄內記載卓越公司之帳目已支付完畢（見詹素玲所製作其上載明已支
    付卓越公司原物料貨同年八至十二月份之會計損益表附於台灣桃園地方法院檢察
    署八十六年偵字第一四○七號侵占案卷內），嗣於八十六年一月三日發現上情後
    ，曾以桃園郵政第四號存證信函函告知溫、詹二人，要求將領取富賸公司客戶之
    代工酬勞交還公司，二人卻置之不理，並將帳冊帶回家中棄置。富賸公司自八十
    五年八月至十二月之盈餘，扣除付給卓越公司之貨款，尚有二百四十萬元遭溫、
    詹二人侵占。雖詹素玲供稱係將自己之私人票據借給富賸公司使用，但無法提出
    證據證明，且詹素玲之支票帳戶於八十四年四月二十五日已有退票紀錄，並列為
    拒絕往來，何能借與富賸公司（八十四年十二月成立）使用。（二）告訴人徐鴻
    與溫永光、詹素玲三人係共同陷害富賸公司，事實上富賸公司與卓越公司之債務
　  早已支付，係詹素玲指使卓越公司及徐鴻松提起告訴。富賸公司曾以詹素玲簽發
    之面額四十一萬元之支票，向徐鴻松調借現金，徐鴻松亦如數貼現予富賸公司，
    原審審理中詹素玲卻否認有開出這張支票四十一萬元，嗣又謊稱係以現金換回支
    票，徐鴻松乃將支票交還，此全係二人片面之詞。為此依刑事訴訟法第四百二十
　　條第一項原判決所憑之證物已證明其偽造或變造者及同條第六項因發現確實之證
　  據足認受有罪判決之人應受無罪判決之規定聲請再審。
二、按「有罪之判決確定後，有左列情形之一者，為受判決人之利益，得聲請再審︰
    一、原判決所憑之證物已證明其為偽造或變造者；二、原判決所憑之證言、鑑定
    或通譯已證明其為虛偽者；三、受有罪判決之人，已證明其係被誣告者；四、原
    判決所憑之通常法院或特別法院之裁判已經確定裁判變更者；五、參與原判決或
    前審判決或判決前所行調查之推事，或參與偵查或起訴之檢察官，因該案件犯職
    務上之罪已經證明者；六、因發現確實之新證據，足認受有罪判決之人應受無罪
    、免訴、免刑或輕於原判決所認罪名之判決者。前項第一款至第三款及第五款情
    形之證明，以經判決確定，或其刑事訴訟不能開始或續行非因證據不足者為限，
    得聲請再審。」刑事訴訟法第四百二十條定有明文。次按刑事訴訟法第四百二十
    條第一項第六款所謂發現確實之「新證據」，係指該項證據，事實審法院於判決
    前因未經發現，不及調查斟酌，至其後始行發現者而言，若判決前已經當事人提
    出或聲請調查之證據，或為「聲請人於判決前所明知」，或係事後提出證明，以
    圖證實在原審前所為有利之主張為真實，既非判決後所發見，自不得據以聲請再
    審（最高法院二十五年抗字第二九二號、二十八年抗字第八號、四十九年臺抗字
    第七二號、五十年臺抗字第一０四號判決參照）。再所謂確實之「新證據」，固
    非以絕對不須經過調查程序為條件，然必須可認為確實足以動搖原確定判決，而
    為受判決人有利之判決者為限，若僅係他人於事後追述當時所見情形之空洞言詞
    ，而顯然無法推翻原確定判決所憑之證據者，即非該款所謂確實之新證據（最高
    法院四十六年台抗字第八號、三十三年抗字第七０號判例參照）。
三、原審法院以：（一）聲請人聲請再審書狀理由所稱附於台灣桃園地方法院檢察署
    八十六年偵字第一四○七號相關案件侵占案訴訟資料之「詹素玲所呈之會計損益
    表」為「新證據」，經該院調閱台灣桃園地方法院檢察署八十六年偵字第一四○
    七號卷宗查閱結果，係因聲請人以富賸資訊股份有限公司之代表人身份對於溫永
    光、詹素玲二人提出侵占等告訴，經台灣桃園地方法院檢察署以八十六年偵字第
    一四○七號偵查傳訊溫永光、詹素玲到庭後，由溫永光、詹素玲於八十六年六月
    二十一日在檢察官偵查中當庭提出，而前開侵占案件之告訴代表人即本件聲請人
    甲○○，就當時已有該項證據資料存在之事實，當知之甚詳，是以聲請人所涉犯
    詐欺案件，於原審八十九年六月二日以八十六年度易字第五二二三號判決以前，
    即已經存在，亦為聲請人於判決前所明知，並非係聲請人於判決後始發見，即非
    屬刑事訴訟法第四百二十條第一項第六款所謂發現確實之新證據，自不得據以聲
    請再審。（二）聲請人所稱：「富賸公司於八十五年五月至同年十二月開始，富
    賸公司向客戶所代工之酬勞金額，早被溫永光假借富賸公司總經理之職向客戶收
    取後，不繳入富賸公司帳戶而中飽私囊」、「富賸公司八月至十二月的盈餘扣除
    付給卓越公司之貨款結餘還有百分之四十（約有二百四十萬）遭溫、詹兩夫妻所
    侵占」、「詹素玲再將付給卓越公司之貨款侵吞」等情，業經聲請人對於溫永光
    、詹素玲提出侵占之告訴，並經台灣桃園地方法院檢察署檢察官於八十六年七月
    二十二日以八十六年偵字第一四○七號及於八十七年四月二十日以八十六偵續字
    第一一九號為不起訴處分在案，乃聲請人執為本件聲請再審之理由，亦屬無據。
    （三）聲請人於原審訊問時雖陳稱另有新證據在裕隆電子公司處，惟查聲請人僅
    空言泛指有「新證據」，但未能就何項新證據以及待證事實提出相關說明，自亦
    無法推翻或動搖原確定判決，非屬刑事訴訟法第四百二十條第一項第六款所規定
    之「新證據」。（四）聲請人於聲請狀再審理由內雖表示原確定判決所依憑之證
    物已證明為偽造、變造云云。惟按刑事訴訟法第四百二十條第一項第一款所稱原
    判決所憑之證物已證明其為偽造或變造者，除已經確定判決證明為虛偽者外，必
    須有相當證據，足以證明其為虛偽，始屬相符，非因證據不足者之文義而自明。
    最高法院二十五年抗字第二九二號判例參照。經查聲請人雖指原確定判決所依憑
    之證物已證明為偽造或變造，但未能提出相當證據，證明其為虛偽，亦不得據以
    聲請再審，因予駁回聲請人再審之聲請，經核尚無違誤。
四、抗告意旨略以：詹素玲於八十五年五月至十一月任職富賸公司會計之期間，領取
    「義隆公司」、「鑫昇公司」、「智勤公司」、「辰得公司」、「弘良公司」、
    「韓得公司」、「廣長公司」、「鈞普公司」、「科橋公司」之代工款項，有簽
    收收據可查，且為詹素玲於九十二年十月二十七日庭訊時坦承不諱，上開所收取
    之代工款項總額有九佰萬之多，足可支付詹素玲所言用於公司「開銷」之費用及
    卓越公司一佰七十七萬後，還有盈餘，並有紀錄可證明已支付卓越公司原物料費
    用，顯可見其款項及盈餘為詹素玲、溫永光所侵占，足以動搖原判決，為此提出
    抗告云云。惟查：抗告人所指足以動搖原判決之新證據，係以會計詹素玲所製作
　　之損益表紀錄為其以支付卓越公司貨款之證明，但抗告人所稱之前開「損益表」
　  ，並非確實之新證據，有如前述，且原審法院調閱台灣桃園地方法院檢察署八十
    六年偵字第一四○七號卷宗查閱結果，該損益表僅係大略記載摘要項目及金額，
    其上並無載明富賸公司或聲請人或會計詹素玲已支付卓越公司上揭化學原料貨品
    的貨款紀錄。再者，台灣桃園地方法院檢察署前開不起訴處分書已認定詹素玲供
    公司使用款項之帳戶中，其存入之金額已超過被告以公司收取支票後向他調借之
    款項金額，而認定詹素玲並無侵占可言，是以該證據亦不足以動搖原判決，聲請
    人遽以提起本件抗告，為無理由，應予駁回。
五、據上論結，應依刑事訴訟法第四百十二條，裁定如主文。
中　　　華　　　民　　　國　　九十三　　年　　　一　　　月　　 十九 　　日
                              臺灣高等法院刑事第六庭
                                  審判長法  官  陳　春　秋
                                        法  官  王　麗　莉
                                        法  官  高　明　哲
右正本證明與原本無異。
不得抗告。
                                        書記官  李  垂  福
中　　　華　　　民　　　國　　九十三　　年　　　一　　　月　　 二十 　　日
